【裁判字號】    95,抗,18
【裁判日期】    950823
【裁判案由】    拍賣抵押物
【裁判全文】
臺灣屏東地方法院民事裁定                95年度抗字第18號
再 抗 告人  甲○○○
相  對  人  乙○○
上列當事人間聲請拍賣抵押物事件，再抗告人對於中華民國95年
5 月25日本院95年度抗字第18號裁定，提起再抗告，本院裁定如
下：
    主  文
再抗告駁回。
再抗告程序費用新台幣壹仟元由再抗告人負擔。
    理  由
一、按非訟事件，對於抗告法院之裁定再為抗告，僅得以其適用
    法規顯有錯誤為理由，並經原法院之許可者為限。前項許可
    ，以原裁定所涉及之法律見解具有原則上之重要性者為限。
    原法院認為不應許可者，應以裁定駁回其再抗告。非訟事件
    法第45條第3 項、第4 項及同條第5 項準用民事訴訟法第43
    6 條之3 第3 項定有明文。所謂適用法規顯有錯誤，係指抗
    告法院裁定所適用之法規，顯然不合法律之規定，或與現為
    有效之解釋或判例顯有違反者而言，並不包括認定事實不當
    之情形（最高法院71年台再字第210 號、80年台上字第1326
    號判例參照）。且原法院是否許可再為抗告，亦非漫無限制
    ，必須原裁定所涉及之法律見解具有原則上之重要性者，始
    得許可之。而所謂法律見解具有原則上之重要性，則係指該
    事件所涉及之法律問題，意義重大，有加以闡釋之必要者而
    言。
二、再抗告意旨略以：再抗告人於民國94年間，為向相對人借款
    新台幣（下同）300 萬元，而以系爭土地為相對人設定380
    萬元之抵押權，並簽發金額300 萬元之本票1 紙交付相對人
    ，嗣後相對人起訴請求再抗告人給付上開本票票款，業經本
    院潮州簡易庭於95年4 月18日以95年度潮簡字第86號判決相
    對人敗訴，且再抗告人早已起訴請求相對人塗銷系爭土地上
    之抵押權設定登記，則原裁定於95年5 月25日駁回再抗告人
    之抗告時，實體上業經證明再抗告人未積欠相對人任何款項
    。依抵押權之從屬性，被擔保債權既不存在，抵押權即無發
    生之餘地，更無所謂清償期屆至後未依約清償可言，原裁定
    未加詳查，即認應准予拍賣抵押物，而駁回再抗告人之抗告
    ，與民法第870 條、第873 條第1 項之規定相左，其適用法
    規顯有錯誤，且本件關於抵押權從屬性之法律見解具有原則
    上之重要性，爰對於本院所為駁回其抗告之原裁定提起再抗
    告等語。
三、經查：聲請拍賣抵押物係屬非訟事件，法院所為准駁之裁定
    ，並無確定實體法上法律關係存否之性質，如對於其法律關
    係有爭執時，應提起訴訟以求解決，本院所為原裁定已引用
    最高法院51年度台上字第269 號判例加以說明甚詳。再抗告
    人援引本院潮州潮易庭95年潮簡字第86號判決主張本件抵押
    權所擔保之債權不存在，遑論該判決尚未確定，即使已確定
    ，該本票債權是否即為本件抵押權所擔保之債權亦屬不明，
    凡此均非於非訟程序中所能加以審究，否則再抗告人何須再
    進行其所提起之請求塗銷抵押權設定登記訴訟？又本件抵押
    權所擔保之債權是否確係不存在，而與土地登記簿上之記載
    不符，乃事實問題，亦無因此而有適用法規顯有錯誤可言，
    更難謂所涉及之法律見具有原則上之重要性，則依首揭說明
    ，本件再抗告人提起再抗告即不應許可。
四、據上論結，本件再抗告不應許可，依非訟事件法第45條第5
    項、第21條第2 項、民事訴訟法第436 條之3 第3 項、第78
    條，裁定如主文。
中    華    民    國    95    年    8     月    23    日
                  民事第二庭    審判長法  官  阮世賢
                                      法  官  吳思怡
                                      法  官  春生
以上正本係按原本作成。
如不服本裁定應於送達後10日內向本院提出再抗告狀，並繳納抗
費新台幣1,000元。
                                      書記官  顏子仁
中    華    民    國    95    年    8     月    23    日


司法院資訊處製作；財團法人民間司法改革基金會備份。
